【裁判字號】    89,重訴,9
【裁判日期】    891025
【裁判案由】    違反毒品危害防制條例
【裁判全文】
臺灣基隆地方法院刑事判決                            八十九年度重訴字第九號
    公  訴  人  臺灣基隆地方法院檢察署檢察官
    被      告  乙○○
    指定辯護人  本院公設辯護人甲○○
    被      告  丁○○
    選任辯護人  林宇文
                林達傑
                侯傑中
    被      告  己○○
    指定辯護人  本院公設辯護人甲○○
右列被告因違反毒品危害防制條例案件，經檢察官提起公訴（八十八年度偵字第九五
六號、八十九年度偵緝字第一Ｏ七號），本院合併判決如左：
    主  文
乙○○共同販賣第二級毒品，處有期徒刑拾貳年。
己○○共同販賣第二級毒品，累犯，處有期徒刑拾貳年月。
丁○○共同運輸第二級毒品，處有期徒刑拾年。
扣案之第二級毒品安非他命貳佰公斤沒收銷燬之；大蒜壹萬陸仟玖佰捌拾肆公斤、紙
箱拾個均沒收。
    事  實
一、己○○曾於民國（下同）八十四年間，因竊盜案件，經臺灣高等法院判處有期徒
    刑五月確定，於八十五年二月十三日執行完畢。己○○、古憲鉅（己○○之前夫
    ，另案經檢察官偵查通緝中）、乙○○、戊○○（另案經檢察官偵查通緝中）、
    丙○○（應由檢察官另行偵辦）等人，共同基於私運管制物品第二級毒品安非他
    命與大陸地區所生產之大蒜進入臺灣地區販賣牟利之犯意聯絡，於八十八年一月
    初，議定由乙○○出資新台幣（下同）四十萬元，負責在大陸地區收購一萬六千
    九百八十四公斤之大蒜（完稅價格二十萬六千七百七十九元），並依照己○○所
    交付之紙箱樣本，在大陸地區訂製同款紙箱一千個，用以裝運安非他命及大蒜；
    戊○○出資美金一萬九千元（折合新台幣約五十餘萬元），負責在臺灣地區接貨
    及銷售販賣等事宜；丙○○出資八十萬元，交由乙○○轉交予己○○，作為己○○負責在臺灣地區辦理海運、報關、通關等事宜之報酬，丙○○並於不詳時日，
    在大陸地區以不詳之代價，向不詳人士販入淨重二百公斤之第二級毒品安非他命
    （分裝成二百包，每包安非他命淨重一公斤）；己○○、古憲鉅則邀璟鑫企業有
    限公司（下稱璟鑫報關行）負責人丁○○至己○○住處告知上情後，共同商談走
    私安非他命及大蒜之海運、報關及通關等事宜，丁○○為賺取不法之高額走私報
    關報酬，竟與己○○、古憲鉅等人共同基於私運管制物品第二級毒品安非他命與
    大陸地區所生產之大蒜進入臺灣地區之犯意聯絡，約定由丁○○代為安排熟識之
    海運公司承運，並負責代辦該批貨物之報關、通關等事宜，事成後由古憲鉅支付
    丁○○一百萬元作為報酬。謀議既定，乙○○、丙○○即僱用不知情之工人，在
    大陸深圳地區某冷凍廠內，將乙○○所買進之一萬六千九百八十四公斤大蒜以其
    訂製之紙箱分裝成七百七十二箱，另將二百包安非他命同樣以上開紙箱分裝成十
    箱（每箱裝二十包，每包安非他命淨重一公斤），並於每箱安非他命上層加裝大
    蒜掩蓋，箱外則貼橘色或紅色貼紙用以區辨，裝箱完畢後，另僱用不知情之司機
    將上開安非他命及大蒜連同多箱同一樣式但內容填裝中國白菜之紙箱載運至香港
    地區，再於香港地區將上開安非他命、大蒜及中國白菜裝載至古憲鉅所預訂之櫃
    號ＨＪＣＵ0000000號冷凍貨櫃內，裝載方式係在貨櫃內側裝載安非他命
    及大蒜，貨櫃外側前三排則裝載多箱中國白菜，試圖逃避海關人員之開櫃查驗，
    另方面丁○○則向不知情之華岡船務代理有限公司（下稱華岡船務公司）預訂艙
    位，並冒用第一級優良廠商（免審免驗）「銘沅實業有限公司」（MEAN AN
    CO.,LTD.）之名義，以進口中國白菜（CHINESE CABBAGES）為名，將相關資料提
    供給華岡船務公司製作進口艙單，再交由不知情之新海船務代理有限公司（下稱
    新海船務公司）於八十八年一月二十八日在香港碼頭將該只貨櫃接運至船名
    MING-AMERICA（美明輪）四三Ｅ航次之貨輪上，並於翌日（二十九日）晚間七時
    許運抵基隆港，己○○、古憲鉅、乙○○、戊○○、丙○○、丁○○共同以此方
    式私運管制物品第二級毒品安非他命及大陸地區所生產重量逾一千公斤之大蒜進
    入臺灣地區，惟丁○○於貨櫃運抵基隆港後尚未及代辦報關、通關手續前，即遭
    財政部基隆關稅局會同內政部警政署保安警察第三總隊第二大隊及法務部調查局
    航業海員調查處承辦人員，於八十八年一月二十九日晚間，在基隆港西十六號碼
    頭處開櫃查獲，當場扣得安非他命淨重二百公斤、大陸地區所生產之大蒜一萬六
    千九百八十四公斤、包裝用之紙箱十個及附表所示之物，因而循線查悉上情。
二、案經法務部調查局航業海員調查處及警政署刑事警察局分別移送台灣基隆地方法
    院檢察署檢察官偵查起訴（被告己○○、丁○○部分）及追加起訴（被告乙○○
    部分）。
    理  由
一、訊據被告乙○○，固坦承與被告己○○、丁○○、古憲鉅、戊○○、丙○○共同
    自大陸地區走私大蒜進入臺灣地區之事實不諱，惟矢口否認有自大陸地區走私第
    二級毒品安非他命進入臺灣地區販賣之犯行，並辯稱：貨櫃內夾藏安非他命一事
    伊完全不知情，當初僅約定走私大蒜而已，該十箱安非他命係丙○○另外叫人送
    來裝櫃，伊並未開箱檢查，不知其內夾藏安非他命，且伊轉交被告己○○之八十
    萬元報關、通關報酬，係依據當時市場上走私大蒜之行情價所議定，原本約定報
    關、通關報酬為一百萬元，經討價還價後降為八十萬元，與走私安非他命無涉，
    事發後伊趕赴大陸向丙○○質問事情經過，詎遭丙○○私行拘禁而無法回國投案
    ，伊並非畏罪潛逃云云。訊據被告己○○、丁○○，均矢口否認右揭犯行，被告
    己○○辯稱：伊雖事前知悉古憲鉅、乙○○、戊○○等人要走私大蒜，但並未出
    資或共同參與，更不知有走私安非他命情事，伊亦未曾自被告乙○○處收受八十
    萬元報關、通關報酬云云；被告丁○○辯稱：伊僅與被告己○○、古憲鉅見過一
    次面，洽談日後古憲鉅自大陸地區進口農產品之報關合作事宜，並未談及任何有
    關本件大蒜走私之報關、通關事宜，伊完全不知有走私安非他命及大蒜情事，從
    未接受任何人委託代辦本件貨櫃之進口報關、通關事宜，更未與被告己○○、古
    憲鉅約定一百萬元報關、通關報酬云云。
二、經查：
  (一)新海船務公司於八十八年一月二十九日晚間七時許，以船名MING-AMERICA（美明
    輪）四三Ｅ航次貨輪運抵基隆港之櫃號ＨＪＣＵ0000000號冷凍貨櫃，於
    當晚經本案承辦人員陳世鋒等人會同開櫃檢查時即聞到大蒜味，再經開箱檢查結
    果，發現該貨櫃外側前三排確實裝載中國白菜，然自第四排起即夾運大陸地區所
    生產之大蒜，翌日承辦人員進一步清點，發現走私大蒜共計七百七十二箱，另有
    十箱係以上層掩蓋大蒜之方式夾藏第二級毒品安非他命共計二百包，且箱外貼有
    橘色或紅色貼紙用以區辨之事實，業經證人陳世鋒於本院調查時到庭結證明確（
    詳見本院八十八年度訴字第七七號案卷八十八年四月二十二日訊問筆錄），並有
    本件ＯＯ二八號艙單一紙、搜索扣押證明筆錄二份在卷及安非他命二百包、紙箱
    十個扣案為證；扣案之安非他命經送請法務部調查局鑑驗結果，確為總淨重二百
    公斤之第二級毒品安非他命無誤，有法務部調查局編號00000000號檢驗
    通知書一份在卷可稽，另查獲之大蒜經財政部基隆關稅局鑑定結果，總重量為一
    萬六千九百八十四公斤，完稅價格計二十萬六千七百七十九元，已逾懲治走私條
    例公告管制物品項目及其數額丁項所定之重量及完稅價格限制，有該局八十九年
    六月一日基普機字第八九一Ｏ三二四八號函暨緝私報告表一份在卷可稽，均屬管
    制物品無誤。
  (二)又櫃號ＨＪＣＵ0000000號冷凍貨櫃確係被告丁○○親與華岡船務公司負
    責人洪清潭聯絡，委由華岡船務公司代為運送，艙單上所填載之相關資料亦經由
    被告丁○○提供予華岡船務公司，且當華岡船務公司發現該貨櫃欲於香港地區裝
    載大蒜時，亦直接與被告丁○○聯絡，再由被告丁○○轉知被告己○○前往香港
    地區處理，待被告己○○處理完畢，亦由被告丁○○通知華岡船務公司繼續依約
    載運，迄八十八年一月二十九日上午，被告丁○○臨時以貨載錯誤為由，電請華
    岡船務公司將該只貨櫃退運，試圖避免警方查緝之事實，業經證人洪清潭、紀東
    明（新海船務公司經理）、李幼華（華岡船務公司職員）分別於警訊、偵查及本
    院調查時證述明確（詳見八十八年二月一日調查筆錄、八十八年二月十日調查筆
    錄、偵訊筆錄及本院八十八年度訴字第七七號案卷八十八年三月四日訊問筆錄）
    ，足見被告丁○○辯稱伊僅代為介紹船務公司讓古憲鉅自行與船務公司聯絡，伊
    並未與華岡船務公司聯繫代辦貨櫃運送事宜云云，不足採信。
  (三)證人鄭惠中於本院調查時到庭具結證稱：「丁○○先打電話給我，說有關農產品
    進口的事，進口大蒜、銷售方面有無問題，沒談到很仔細，顏（錦秀）後來找我
    ，說楊（國華）介紹的‧‧‧」等語（詳見本院八十八年度訴字第七七號案卷八
    十八年三月四日訊問筆錄），且被告己○○亦於警訊及偵查中多次供稱：被告丁○○確實知悉古憲鉅等人走私大蒜一事，被告丁○○並曾告知古憲鉅若無法取得
    大蒜輸入許可證，可以貨櫃「前裝白菜、後裝大蒜」之方式掩護進口等語（詳見
    八十八年二月一日調查筆錄、偵訊筆錄及八十八年二月四日調查筆錄），足見被
    告丁○○對於本件大蒜走私情事絕非毫不知情。
  (四)被告己○○初於警訊及偵查中均坦言確實知悉並曾參與走私大蒜犯行，核與被告
    乙○○迭於偵查及本院調查、審理時供稱被告林錦秀、古憲鉅負責安排貨櫃運送
    及臺灣地區進口報關、通關等事宜之情節相符，被告己○○嗣雖辯稱伊僅知悉走
    私大蒜計劃，並未參與走私犯行云云，惟查，被告丁○○供稱其於八十八年一月
    十五日左右接獲華岡船務公司拒絕裝載大蒜之通知後，曾轉知被告己○○，由被
    告己○○親自前往香港處理，八十八年一月十八日古憲鉅通知伊貨載係白菜沒有
    問題後，再請華岡船務公司繼續承運等語，且徵諸被告己○○之入出境紀錄，其
    確曾於八十八年一月十八日出境至香港地區，有出入境紀錄在卷可稽，另被告乙○○亦供稱被告己○○原本預定至大陸冷凍廠驗貨，後來因事耽擱未到，但之後
    被告己○○亦曾至香港地區處理貨櫃事宜等語，顯見被告己○○亦非完全未參與
    本件貨櫃進口事宜。
  (五)被告己○○於警訊、偵查及本院調查時迭次供稱古憲鉅曾應允被告丁○○報關、
    通關報酬一百萬元，嗣經古憲鉅與被告乙○○、戊○○二人討價還價至八十萬元
    等語，核與被告乙○○迭於偵查及本院調查、審理時供稱曾轉交八十萬元予被告
    己○○當作報關、通關報酬等情相符。依一般報關行規，單筆貨櫃報關費用利潤
    無非區區數千元，報關行縱有代墊運費或關稅等情事，亦難取得高達上萬元之利
    潤，被告丁○○從事報關業務多年，深知報關行情，若非事先知悉本件進口貨櫃
    夾藏有不法物品，並貪圖利益鋌而走險允為報關，怎可能無端向古憲鉅要求高達
    一百萬元之報關、通關報酬？況且古憲鉅亦非無社會經驗之人，若非確有違法走
    私情事，又怎可能應允支付被告丁○○一百萬元報關、通關報酬？
  (六)證人鄭惠中於本院調查時到庭具結證稱：「顏（錦秀）說進口白菜及大蒜，我就
    覺得有問題，白菜市價一公斤一元，沒人要進口，大蒜雖可進口，但要輸入許可
    ，她將二樣一起講，她真意應要進口大蒜‧‧‧大蒜如能進口，在大陸收購一公
    斤十一、十二元（新台幣），在台灣大盤就要七十、八十元（每公斤），在大陸
    一公噸五百美金，一貨櫃大約利潤有三百萬。」等語（詳見本院八十八年度訴字
    第七七號案卷八十八年三月四日訊問筆錄），被告乙○○亦當庭供稱當時大蒜在
    大陸地區價格係每公斤十元，在台灣每公斤可賣一百五十元等語（詳見本院八十
    九年度重訴字第九號案卷八十九年五月一日訊問筆錄），是依大蒜每公斤進價十
    元、賣價一百五十元計算，本件貨櫃走私一萬六千九百八十四公斤大蒜之利潤為
    二百三十七萬七千七百六十元（尚未扣除運費、工資、報關費、關稅等多項成本
    ），且如被告乙○○所言，本只貨櫃共計被告乙○○、丙○○、戊○○三人出資
    ，被告己○○、古憲鉅以勞務代替出資，所得利潤平分成四份，約定分別交由被
    告乙○○、丙○○、戊○○、己○○四人取得（己○○與前夫古憲鉅合算一份，
    古憲鉅並囑咐直接將該份利潤交給己○○），由此判斷，若該只貨櫃僅走私一萬
    六千九百八十四公斤之大蒜，則被告乙○○、己○○、古憲鉅、丙○○、戊○○
    五位合夥人怎可能反乎常情願意自區區二百三十七萬七千七百六十元利潤中撥出
    一百萬元當作被告丁○○之報關、通關報酬？果真如此則每位投資貨主僅能淨賺
    不到三十五萬元之利潤，衡情一般生意人怎甘為此區區小利鋌而走險？徵諸一般
    走私常情，除非本件走私貨櫃有數千萬元利潤，否則貨主實不可能大方應允報關
    行員一百萬元報關、通關報酬。本件查獲之二百包安非他命經財政部基隆關稅局
    鑑價結果，其完稅價格為五千萬元，有上開八十九年六月一日基普機字第八九一
    Ｏ三二四八號函暨緝私報告表一份在卷可稽，顯見被告乙○○、己○○、古憲鉅
    、丙○○、戊○○、丁○○均明知貨櫃中除夾藏大蒜外，另藏有安非他命，因而
    願意冒險走私進口以賺取高額不法利益。
  (七)又被告乙○○迭於本院調查時供稱伊出資四十萬元、戊○○出資美金一萬九千元
    （折合新台幣約五十餘萬元）用來買貨，丙○○出資八十萬元當通關費等語，然
    依上開大蒜行情價計算，一萬六千九百八十四公斤大蒜之成本僅十六萬九千八百
    四十元，縱使加上紙箱訂製費、人工搬運費、司機拖運費、冷凍貨櫃租賃費、海
    運費等多項成本，衡情總成本亦不超過三十萬元，此節亦為被告乙○○於本院調
    查時自承在卷（詳見本院八十九年度重訴字第九號案卷八十九年五月一日訊問筆
    錄），顯見被告乙○○、戊○○所出資之購貨成本除用來購買大蒜外，其餘約五
    十餘萬元出資額應係用以購買安非他命至臺灣地區販賣牟利，否則被告間豈有無
    庸負擔安非他命購入成本即能享受販毒利潤之事？
    合前所述，被告乙○○、己○○、丁○○之辯解均不足採信。本件事證明確，被
    告三人之犯行均堪認定。
三、按自大陸地區私運物品進入台灣地區者，以私運物品進口論，適用懲治走私條例
    規定處斷，該條例第十二條定有明文。又自淪陷區私運物品進入本國自由地區，
    其所私運之物品，以管制物品論，除屬於甲項及乙項之物品不限數額外，其餘以
    私運一項或數項，其總額由海關比照緝獲時之完稅價格計算，超過新台幣十萬元
    或重量達一千公斤者，以管制進出口物品論，懲治走私條例公告管制物品項目及
    其數額丁項亦有規定。本件被告乙○○、己○○、丁○○所私運之第二級毒品安
    非他命係屬上開公告管制物品項目及其數額甲項之管制物品，一萬六千九百八十
    四公斤之大蒜係屬該公告管制物品項目及其數額丁項之管制物品，是核被告乙○○、己○○、丁○○自大陸地區私運安非他命及大蒜進入台灣地區之行為，均係
    犯懲治走私條例第二條第一項之私運管制物品進口罪、毒品危害防制條例第四條
    第二項運輸第二級毒品罪；另被告乙○○、己○○意圖販賣第二級毒品安非他命
    牟利而於大陸地區販入安非他命，雖未及賣出，核渠所為亦均犯毒品危害防制條
    例第四條第二項販賣第二級毒品罪。公訴人就被告乙○○、己○○部分僅起訴涉
    犯毒品危害防制條例第四條第二項之運輸第二級毒品罪嫌，未論及販賣第二級毒
    品罪嫌，容有未洽，附此敘明。被告乙○○、己○○、丁○○私運安非他命及大
    蒜進口之行為，同時觸犯懲治走私條例第二條第一項之私運管制物品進口罪及毒
    品危害防制條例第四條第二項運輸第二級毒品罪，係屬想像競合犯，應依刑法第
    五十五條之規定從一重之毒品危害防制條例第四條第二項運輸第二級毒品罪處斷
    。又毒品危害防制條例第四條第二項所謂製造、運輸、販賣毒品三者本屬數個獨
    立成罪之行為，有其中一行為即足單獨構成犯罪，倘或兼而有之，且其數行為間
    具有牽連犯之關係者，即應依牽連犯論處。被告乙○○、己○○運輸第二級毒品
    安非他命進口之目的在於販賣，有方法結果之牽連關係，應分別依牽連犯之規定
    論以情節較重之販賣第二級毒品罪。被告己○○、丁○○及古憲鉅間對於私運第
    二級毒品安非他命及大蒜進口部分，有犯意聯絡及行為分擔，均為共同正犯。被
    告乙○○、己○○、古憲鉅、戊○○、丙○○間對於販賣第二級毒品安非他命部
    分有犯意聯絡及行為分擔，均為共同正犯。被告乙○○、己○○、丁○○分別利
    用大陸地區不知情之司機、華岡船務公司及新海船務公司運送管制物品進口，均
    為間接正犯。被告己○○曾於八十四年間，因竊盜案件，經臺灣高等法院判處有
    期徒刑五月確定，於八十五年二月十三日執行完畢，猶不知悔改，於前案有期徒
    刑執行完畢後，五年以內再犯本件有期徒刑以上之罪，係累犯，應依刑法第四十
    七條之規定加重其刑。爰審酌被告三人均值壯年，正係貢獻人生經驗、智慧以服
    務社會之最佳時機，竟為貪圖高額不法利益而自大陸地區走私重量高達二百公斤
    之安非他命及一萬六千九百八十四公斤之大蒜進入臺灣地區，嚴重敗壞臺灣地區
    人民之身心健康及無數農民之生計，助長社會違法投機之不良風氣及渠等犯罪後
    態度等一切情狀，分別量處如主文第一、二、三項所示之刑。扣案之安非他命二
    百公斤係屬第二級毒品，應依毒品危害防制條例第十八條第一項前段之規定宣告
    沒收銷燬之；大蒜一萬六千九百八十四公斤及紙箱十個均係被告乙○○、己○○
    及共同正犯古憲鉅、戊○○、丙○○所共有，並係被告私運進口犯罪所用之物，
    應均依刑法第三十八條第一項第二款之規定宣告沒收。扣案如附表所示之物查無
    證據足以證明係被告所有供犯本件犯罪所用之物，無庸併予宣告沒收，附此敘明
    。
據上論斷，應依刑事訴訟法第二百九十九條第一項前段，懲治走私條例第二條第一項
、第十一條、第十二條，毒品危害防制條例第四條第二項、第十八條第一項前段，刑
法第十一條前段、第二十八條、第四十七條、第五十五條、第三十八條第一項第二款
，判決如主文。
本案經檢察官周啟勇到庭執行職務。
中      華      民      國    八十九    年      十      月    二十五    日
                                    臺灣基隆地方法院刑事第三庭
                                        審判長法官
                                              法官
                                              法官
得上訴。
附錄法條：
懲治走私條例第二條第一項：
私運管制物品進口、出口逾公告數額者，處七年以下有期徒刑，得併科新台幣二十萬?
元以下罰金。
毒品危害防制條例第四條第二項：
附表：
┌──┬─────────────────────────┐
│編號│扣案物品名稱及數目    │
├──┼─────────────────────────┤
│一、│古憲鉅筆跡之筆記、帳單資料共十張。                │
├──┼─────────────────────────┤
│二、│台達電話企業有限公司經濟部國貿局廠商印鑑卡、股東身│
│    │分證影本等資料共二十七張。                        │
├──┼─────────────────────────┤
│三、│筆記、傳真資料、委任書共二十九張。                │
├──┼─────────────────────────┤
│四、│電話帳單及明細表共五十五張。                      │
├──┼─────────────────────────┤
│五、│筆記資料八張。                                    │
├──┼─────────────────────────┤
│六、│美樂帝股份有限公司大小章及印文各一份。            │
└──┴─────────────────────────┘


司法院資訊處製作；財團法人民間司法改革基金會備份。
